【裁判字號】    99,易,849
【裁判日期】    990702
【裁判案由】    詐欺
【裁判全文】
臺灣高雄地方法院刑事判決               99年度易字第849號
公  訴  人  臺灣高雄地方法院檢察署檢察官
被      告  丁○○
上列被告因詐欺案件，經檢察官提起公訴（99年度偵字第3472號
），及移請併案審理（併辦案號：臺灣高雄地方法院檢察署99年
度偵字第11199號），本院判決如下：
    主  文
丁○○幫助犯詐欺取財罪，累犯，處有期徒刑肆月，如易科罰金
，以新臺幣壹仟元折算壹日。
    事  實
一、丁○○於民國82年間，因違反麻醉藥品管理條例、肅清煙毒
    條例等案件，分別經臺灣高雄地方法院以82年度訴字第4320
    號判決、臺灣高等法院高雄分院以83年度上訴字第92號判決
    ，各判處有期徒刑5 月、3 年2 月確定，嗣經裁定應執行有
    期徒刑3 年5 月確定；又於83年間，因違反肅清煙毒條例案
    件，經本院以83年度訴字第2155號判決判處有期徒刑3 年4
    月確定，上開各罪經接續執行及撤銷假釋，應執行殘刑有期
    徒刑3 年5 月17日，而於93年8 月14日縮刑期滿執行完畢。
二、詎仍不知悔改，明知金融機構之帳戶與個人之財產信用密切
    關聯，一般人無故取得他人金融帳戶之存摺、提款卡及密碼
    之行為常與財產犯罪相關，且得預見現今詐騙集團等不法份
    子經常利用他人存款帳戶、轉帳等方式，獲取不法利益並逃
    避執法人員之追查，而提供自己之金融帳戶之存摺、提款卡
    及密碼予他人使用，可能被詐騙集團所利用，以遂行其等詐
    欺犯罪之目的。竟仍以縱有他人持之犯罪亦無違反其本意，
    而基於幫助他人詐欺財物之不確定犯意，於98年5 、6 月間
    某日，在其住處，將其於94年8 月17日申辦之第一商業銀行
    梓本分行（下稱第一銀行）帳號00000000000 號帳戶之存摺
    、提款卡及密碼，交付予真實姓名年籍不詳、綽號「阿明」
    之詐騙集團成員，供該詐騙集團使用。俟該詐騙集團成員取
    得丁○○之上開帳戶後，即意圖為自己不法之所有，分別為
    下列行為：
  (一)詐騙集團成員於98年7 月間某日，在YAHOO!奇摩拍賣網站上
    ，利用不詳帳號，刊登內容為拍賣「ALTEC iPod高級專用型
    喇叭（型號：IMT702）」，而欲購買者需先匯款至指定帳戶
    之廣告，致甲○○誤信為真而陷於錯誤，遂於同年月16日上
    午11時許，以新臺幣（下同）7,100 元下標並得標，再依詐
    騙集團指示於同日上午11時13分許，以網路銀行轉帳方式，
    匯款7,100 元至丁○○所有之上開帳戶內。
  (二)詐騙集團成員又於98年7 月間某日，在YAHOO!奇摩拍賣網站
    上，利用不詳帳號，刊登內容為拍賣「變形金剛玩具3 組」
    ，而欲購買者需先匯款至指定帳戶之廣告，致丙○○誤信為
    真而陷於錯誤，遂依詐騙集團指示，於同年月16日下午5 時
    11分40秒許，以網路銀行轉帳方式，匯款新臺幣（下同）4,
    000 元至丁○○所有之上開帳戶內。嗣甲○○、丙○○於匯
    款後，均未收到上開購買之物品，始知遭人詐騙，報警循線
    查悉上情。
二、案經臺北市政府警察局大安分局、臺中市警察局第六分局移
    送臺灣高雄地方法院檢察署檢察官偵查後起訴及移送併辦審
    理。
    理  由
壹、程序部分：
    按被告以外之人於審判外之陳述，雖不符前4 條（即刑事訴
    訟法第159 條之1 至之4 ）之規定，而經當事人於審判程序
    同意作為證據，法院審酌該言詞陳述或書面陳述作成時之情
    況，認為適當者，亦得為證據。當事人、代理人或辯護人於
    法院調查證據時，知有第159 條第1 項不得為證據之情形，
    而未於言詞辯論終結前聲明異議者，視為有前項之同意，刑
    事訴訟法第159 條之5 定有明文。經查，檢察官及被告丁○○於本院言詞辯論終結前，就本判決所引用下列各項屬於審
    判外陳述之證據，知有第159 條第1 項不得為證據之情形，
    均未聲明異議，且本院審酌該證據作成情況均無不適當之情
    形，是依上開規定，認得作為本案證據。
貳、實體部分：
一、上開事實，業據被告丁○○於本院審理時坦承不諱（見院二
    卷第44頁，核與證人甲○○、丙○○於警詢、偵查時之證述
    相符（見警卷第1 、2 頁；偵二卷第23、24頁；偵三卷第3
    至5 頁）；復有第一銀行梓本分行上開帳戶開戶資料、印鑑
    卡、身分證、駕照及健保卡影本、交易明細查詢單、被害人
    報案資料、內政部警政署反詐騙案件紀錄表、被害人匯款資
    料、網路交易網頁資料等件在卷可稽（見警卷第3 至16頁；
    偵一卷第7 、8 頁；偵三卷第6 至25頁；偵四卷第11至15頁
    ），足見被告之上揭任意性自白與事實相符，堪信為真實。
    是本件事證明確，被告確有上揭幫助詐欺取財之犯行，堪以
    認定。
二、按刑法上之幫助犯，係對於犯罪與正犯有共同之認識，而以
    幫助之意思，對於正犯資以助力，而未參與實施犯罪之行為
    者而言，最高法院著有75年度台上字第1509號、84年度台上
    字第5998號及88年度台上字第1270號判決意旨可供參照。是
    以，如未參與實施犯罪構成要件之行為，且係出於幫助之意
    思提供助力，即屬幫助犯，而非共同正犯。本案被告提供上
    開帳戶之存摺、提款卡及密碼予不詳之詐騙集團使用，使某
    詐騙集團成員得基於詐欺取財之犯意而向被害人甲○○、丙○○2 人詐取財物，遂行其詐欺取財之犯行，是被告所為，
    係對於詐騙集團成員遂行詐欺取財犯行，資以助力，揆諸上
    開判決意旨，自應成立幫助詐欺取財罪。核被告所為，係犯
    刑法第30條第1 項、第339 條第1 項之幫助詐欺取財罪，爰
    依刑法第30條第2 項規定，按正犯之刑減輕之。再被告係基
    於一提供帳戶供詐欺集團使用之犯意，於同時同地交付上開
    帳戶提存工具，應認僅構成一次幫助行為；而其以一個幫助
    行為幫助詐欺集團詐得前揭2 名被害人之財物，係一行為而
    觸犯2 個幫助詐欺取財罪名，為想像競合犯，應依刑法第55
    條之規定，從一情節較重之幫助詐取被害人甲○○7,100 元
    金額之部分處斷。復查，被告有如犯罪事實欄一所載之犯罪
    科刑執行情形，有臺灣高等法院被告前案紀錄表在卷足憑，
    是被告前受有期徒刑執行完畢後，5 年內故意再犯本件法定
    刑為有期徒刑以上之罪，均應論以累犯並加重其刑。被告有
    上開法定加重及減輕事由，爰依法均先加重後減輕之。爰審
    酌被告將個人帳戶提供他人詐欺犯罪使用，非但增加被害人
    尋求救濟之困難，造成社會人心不安，亦助長詐騙犯罪者之
    氣焰，使詐欺犯罪者得以順利取得詐欺所得之財物，危害財
    產交易安全、擾亂金融秩序甚鉅，所為實不足取；惟犯後已
    坦承犯行，態度良好，及考量被害人甲○○、丙○○2 人遭
    詐騙之金額合計1 萬1 千元等一切情狀，認公訴人於本院審
    理時所求處之有期徒刑6 月，尚嫌過重，爰量處如主文所示
    之刑，並諭知易科罰金之折算標準。
據上論斷，依刑事訴訟法第299 條第1 項，刑法第30條、第339
條第1 項、第55條、第41條第1 項、第47條第1 項，判決如主文
。
本案經檢察官乙○○到庭執行職務。
中    華    民    國    99    年    7    月    2    日
                  刑事第二庭  審判長法  官  吳進寶
                                    法  官  施盈志
                                    法  官  羅立德
以上正本證明與原本無異。
如不服本判決應於收受本判決後10日內向本院提出上訴書狀，並
應敘述具體理由，如未敘述上訴理由者，應於上訴期間屆滿後20
日內補提理由書狀於本院（均須按他造當事人之人數附繕本）「
切勿逕送上級法院」。
中    華    民    國    99    年    7    月    2    日
                                    書記官  林慧君
附錄本案論罪科刑法條全文：
中華民國刑法第339條第1項：
意圖為自己或他人不法之所有，以詐術使人將本人或第三人之物
交付者，處5 年以下有期徒刑、拘役或科或併科1 千元以下罰金
。

司法院資訊處製作；財團法人民間司法改革基金會備份。
